臺灣嘉義地方法院交通事件裁定　　　　　　　　　　　九十三年度交聲字第八六號
　　原處分機關　交通部公路總局嘉義區監理所
　　異　議　人　丙○○
　　即受處分人
右列異議人因違反道路交通管理處罰條例案件，對於交通部公路局嘉義區監理所九十
三年三月九日嘉監裁字第70-Z00000000號所為之處分聲明異議，本院裁定如左：
    主  文
異議駁回。
    理  由
一、異議意旨略以：異議人丙○○於民國九十三年一月二十九日下午二時十五分許，
    駕駛車號三Ｗ─一三五九號自用小客車，途經國道三號北上車道二百三十點九公
    里時，遭警方舉發違規超速，嗣於期限到案內，經交通部公路局嘉義區監理所於
    九十三年三月九日以嘉監裁字第70-Z00000000號裁決處罰鍰新臺幣（下同）三千
    元，並記違規點數一點。然事發當時異議人旁邊車道尚有數部車輛超越其車，警
    車卻係祇逼下其車輛停靠路肩開立罰單，員警執行勤務危險，顯有瑕疵。又員警
    攔下異議人車輛後，並未告知緣由，僅逕要求其出示駕照與行照後即行開立罰單
    ，經其詢問始口頭告稱違規超速，時速為一百二十二公里，並未直接出示數據，
    而當時亦未見測速器於警車上，亦無所謂之時速一百二十二公里之數據，且員警
    填載罰單竟係誤寫成時速一百二十四公里，執法態度不夠嚴謹，實難令人信服，
    如欲使罰單成立，應請警方出具例如當時測速器之記錄或相片。再者，當時異議
    人原不服取締，不欲在罰單上簽名，但員警要求其簽名，否則不能離開現場，並
    告以得再行申訴，其鑑於下雨之天候，且有申訴之機會，遂在罰單上簽名，倘警
    察單位所稱之查證屬實，係由罰單而來，則此證明力誠屬可議，故請求撤銷上開
    處分云云。
二、按「汽車行駛於高速公路或設站管制之道路，而不遵管制之規定者，處汽車駕駛
    人新臺幣三千元以上六千元以下罰鍰。」、「關於高速公路之使用限制、禁止、
    行車規定及管理等事項之規則，由交通部會同內政部定之。」、「汽車駕駛人有
    違反同條例第三十三條者，並予記違規點數一點」，道路交通管理處罰條例第三
    十三條第一項、第三項及第六十三條第一項第一款分別定有明文。而交通部會同
    內政部依上開道路交通管理處罰條例第三十三條第三項授權發布之高速公路交通
    管制規則第五條第一項前段則規定「汽車行駛高速公路，應依速限標誌指示。」
    。其次，據交通部會同內政部依道路交通管理處罰條例第九十二條授權發布之違
    反道路交通管理事件統一裁罰基準及處理細則第四十四條第一項規定：「違反道
    路交通管理事件行為人，未依規定自動繳納罰鍰，或未依規定到案聽候裁決，處
    罰機關應於一個月內依標準表逕行裁決之。」；而依同細則第二條之「違反道路
    交通管理事件統一裁罰基準表」規定：「違反道路交通管理處罰條例第三十三條
    『汽車行駛於高速公路或設站管制之道路，而不遵管制之規定』，期限內到案聽
    候裁決者，其統一裁罰基準為三千元。」，合先敘明。
三、經查：
 (一) 本件異議人於九十三年一月二十九日下午二時十五分許，駕駛車號三Ｗ─一三五
    九號自用小客車，行經國道三號北上車道二百三十點九公里處時，遭內政部警政
    署國道公路警察局第七警察隊名間分隊以TRIBAR廠牌數字顯示雷達測速器測得並
    經人工判別對象，以其行車時速達一百二十四公里，超過速限一百十公里，經警
    車尾追攔停而予當場舉發之事實，經證人即執勤員警甲○○結證無誤，並有國道
    公路警察局舉發違反道路交通管理事件通知單（下稱舉發通知單）一紙及該局第
    七分隊公警交字第0930003738號函暨所附雷達測速器相關說明可稽，而關於除違
    規超速暨數據外之事實，復為異議人及其胞弟即證人乙○○所一致是認，堪信屬
    實。
 (二) 本件執勤員警據以舉發違規超速情事所據之科學儀器，為加拿大TRIBAR公司產製
    10.525GHz﹙X-Band﹚規格之DRS-3型停止間數字顯示（數值式，非照相式）測速
    雷達，並於九十二年九月十六日經經濟部標準檢驗局檢定合格，有效期限至九十
    三年九月三十日等事實，有該局於九十二月九月十七日所核發之M0000000號檢定
    合格證書一紙在卷足憑，是上開測速儀器具備完善準確之功能，洵堪認定。其次
    ，上開雷達測速器偵測行進中車輛之速度，係利用都卜勒效應，其原理略為：固
    定頻率之聲源，在行進中對觀察點而言，會因聲源速率之不同而產生頻率變化，
    進而可利用此種變化計算出聲源之速率，故以雷達天線發射出固定頻率電磁波打
    在行進中車輛上，車輛反射回來之電波，視其頻率之變動，即可計算出該車之速
    率，有國道公路警察局第七警察隊前揭函附之雷達測速原理說明一份可佐。又本
    件舉發機關使用上開雷達測速器現場攔停舉發超速違規之取締流程，經其前揭覆
    函敘明略為：(1)選擇適當地點路肩、避車彎、易肇事路段等；(2)架設雷達測速器
    ，雷達面對來車方向；(3)開機測試；(4)設定速限值；(5)於測得超速車輛後，儀器
    立即有蜂鳴聲並鎖定所測得之最高行速數據，顯示於顯示幕上；(6)執勤人員知有
    超速車輛而開啟警示燈、指揮棒、紅旗等逕行攔檢等步驟。而關於雷達測速器所
    偵測之對象與人工判別可能之疏誤等疑點，訊據證人即本件執勤員警甲○○結證
    稱：「（多部車左右緊鄰、前後差距甚小時，如何判定何部車輛超速？）使用雷
    達測速器，數據會是最靠近警車的那一部，如果是三、四部以上的話，因為沒有
    辦法判定是哪一部超速，所以不會攔。」等語明確，足見本件員警執行取締車輛
    超速勤務，業已慮及人工判別儀器偵測對象之困難，而不加攔檢，諒無草率行事
    輕啟爭端之情形。
 (三) 異議人指事發當時尚有其他車輛超越伊車或前車漸行漸遠，然警車未取締車速較
    高之其他車輛，卻祇追攔伊車於路肩，抗辯執勤員警判別錯誤、執法不公及危險
    失當云云，雖有證人乙○○結證附和，而與證人甲○○關於異議人超速違規依法
    攔停當場舉發之證詞相左。茲按交通員警掣單舉發交通違規事實，本質上為行政
    處分，係公務員基於職務上權力，依法就特定之具體事件所為具公法上效果之單
    方行政行為，包括其事實認定部分，原則上被推定為真正，其理適與民事訴訟法
    第三百五十五條第一項規定：「文書，依其程式及意旨得認作公文書者，推定為
    真正。」者相同，故立法者乃賦予主管之行政機關制定違反道路交通管理事件統
    一裁罰基準及處理細則，使執勤員警得當機處分，以達其維護交通秩序與安全之
    行政目的。查異議人所指尚有他車速度高過其車一節，僅有關係親密之胞弟乙○
    ○附和供證，未再有其他更堅強之事證輔佐，與執勤員警針對其執行公務內容所
    為之證詞相較，揆諸上開說明，復參酌本件執勤員警甲○○業已意識到人工判別
    儀器偵測對象之極限而謹慎從事，且其與異議人素昧平生，於依法執行職務時，
    當無誣陷異議人之動機與目的而違法執行職務致蹈法網之理，故認異議人上開指
    摘與其所提事證，容不足以推翻執勤員警之證詞及其所屬機關所為之舉發。
 (四) 又為避免造成危險，維護駕駛人行車安全，如有當場不能或不宜攔截掣單舉發者
    ，得逕行舉發，道路交通管理處罰條例第七條之二第一項亦有明文，故可知取締
    交通違規，除有該條項所列諸款情形而得逕行舉發者外，原則上要求舉發機關須
    當場舉發，惟應顧及取締手段之適當性，避免造成行車之危險，則屬當然。而於
    高速公路上取締超速，除以照相式之科學儀器取得證據資料，符合上開條項第六
    款之規定得予逕行舉發外，本件取締超速所依賴之雷達測速器乃數值式功能之儀
    器，測得之數據祇能當場顯示，有該儀器使用手冊在卷可佐，復經證人甲○○結
    證無訛，則據此儀器取締超速，顯不能滿足逕行舉發之要件，殆無疑義。從而，
    執勤員警權衡當時具體行車環境以警車追攔，相較於要求違規車輛於高速行駛之
    狀況下驟然減速靠邊煞停，毋寧係妥適之作法。異議人謂執勤員警以警車逼其車
    輛停靠路肩之舉危險，顯有瑕疵云云，委無可採。
 (五) 異議人指執勤員警口頭告知之超速數據為時速一百二十二公里，與舉發通知單上
    所記載之一百二十四公里不符云云。惟訊據證人甲○○證稱：事發路段時速限制
    為一百十公里，該時速一百二十二公里之謂，係告知異議人渠執行取締勤務，設
    定雷達測速器之速限值為一百二十二公里，亦即超過時速一百二十二公里始加以
    舉發，而異議人之違規時速為一百二十四公里，逾越速限達十四公里，儀器左邊
    一欄係顯示設定一百二十二之數據，右邊欄位則係違規車輛實際之數據等語綦詳
    ，足見本件執勤員警考慮不同車輛間速度偵測之落差，採取從寬之取締標準，避
    免造成紛爭，其慎重之態度，適與前揭嚴謹判別儀器測得對象之情事呼應，更無
    疏忽錯載違規時速為一百二十四公里之情事，異議人就此恐有誤會。
 (六) 按當場舉發道路交通違規事件，被查獲之駕駛人為受處分人時，應將填記完畢之
    舉發通知單交付其人簽名或蓋章收受之，拒絕簽章者，記明其事由，視為已收受
    ，此為違反道路交通管理事件統一裁罰基準及處理細則第十一條第一項第一款所
    明定。異議人指稱執勤員警要脅其簽收舉發通知單，否則不讓其離去云云，據證
    人甲○○否認，並陳稱：倘違規人拒絕簽名的話，祇須註明理由即可，故不可能
    不讓違規人離開等語。考違反道路交通管理事件統一裁罰基準及處理細則就違規
    駕駛人拒絕簽收舉發通知單時既已設有擬制收受之規定，而為執勤員警執行職務
    時所熟知，則本件是否有異議人所指摘之上開情事，已非無疑。又舉發程序本非
    以違規行為人親自簽名或蓋章收受舉發通知單為必備要件，此觀上開擬制收受之
    規定即明。本件交通違規事件，異議人既簽名於舉發通知單上加以收受，縱不排
    除其於事發當時心有不服，惟認尚有異議之機會，遂仍自主加以簽收，不論其動
    機為何，查其舉發程序並無瑕疵可指，自無可非議之處。
 (七) 至於本件警察機關所據以取締超速所用之數值式雷達測速器，僅能以當場顯示數
    據之方式展現，儀器本身無法出具或留存有形之記錄，俾供有爭執之違規事件日
    後查考之用，乃警方執行勤務設備或技術改進之問題，依現今數位攝影技術之普
    及程度，僅依此等數值式雷達測速器取締超速當場出示，而未再有其他有形之事
    證留存，雖確有未臻理想之處，然因本件違規真相有前揭事證足資判斷，故此等
    簡陋仍無以認異議人之違規事證不足，異議人關於應請警方出具例如當時測速器
    之記錄或相片之辯解，尚無足作對其有利之認定。
四、綜據上述，本件異議人駕駛汽車行駛於高速公路，不遵守速限之管制規定，違規
    超速之事實明確，原處分機關以異議人於期限內到案陳述意見聽候裁決，參酌違
    反道路交通管理事件統一裁罰基準及處理細則所定違反道路交通管理事件統一裁
    罰標準表之規定，就此違規事實，援引道路交通管理處罰條例第三十三條第一項
    及第六十三條第一項第一款規定，裁決處異議人罰鍰三千元，並記違規點數一點
    之行政罰，核無不當或違法，本件異議為無理由，應予駁回。
據上論斷，應依道路交通案件處理法第十九條，裁定如主文。
中      華      民      國      九十三    年      七     月     三十    日
                              臺灣嘉義地方法院交通法庭
                                  法  官  蔡  憲  德
右正本證明與原本無異。
如不服本裁定，應於裁定送達後五日內向本院提出抗告狀（應附繕本）。
中      華      民      國      九十三    年      七     月     三十    日
                                  書記官  林  秀  敏
